【裁判字號】    97,聲減更(一),4
【裁判日期】    970229
【裁判案由】    聲請減刑
【裁判全文】
臺灣高等法院刑事裁定             97年度聲減更(一)字第4號
聲  請  人  戊○○
即  受刑人
上列聲請人即受刑人因偽造文書案件，已經判決罪刑確定，聲請
減刑，經本院裁定後，由最高法院發回，本院更為裁定如下：
    主  文
聲請駁回。
    理  由
一、按中華民國96年罪犯減刑條例施行前，經通緝而未於民國（
    下同）96年12月31日以前自動歸案接受偵查、審判或執行者
    ，不得依該條例減刑，中華民國96年罪犯減刑條例第5 條定
    有明文。即依上開條例應減刑之通緝犯須於一定期限內自動
    歸案接受偵查、審判或執行，始能獲邀減刑寬典。
二、聲請意旨略以：聲請人即受刑人戊○○因於87年6 月間，犯
    刑法第216 條、第210 條等罪，經臺灣臺北地方法院以91年
    度訴字第49號判處應執行有期徒刑2 年2 月，嗣經本院以92
    年上訴字第37號判決改判有期徒刑10月，再經最高法院判決
    駁回上訴確定。聲請人係依法出入國境，且於上開判決確定
    後即規劃回國接受執行，經由家人詢問律師得知聲請人符合
    減刑要件後，聲請人旋於96年10月6 日結束海外工作，即於
    同年月9 日購票返回臺灣，聲請人應屬自動歸案，符合減刑
    要件，爰依法聲請減刑云云。
三、經查：
（一）本件聲請人所犯上開行使偽造私文書罪，經臺灣臺北地方
      法院以91年度訴字第49號判決判處有期徒刑10月，嗣經本
      院以92年度上訴字第37號判決改判處有期徒刑10月，復經
      最高法院於96年1 月8 日以96年度台上字第310 號判決駁
      回上訴確定在案。嗣聲請人於本案判決確定後，並未到案
      執行，經臺灣臺北地方法院檢察署檢察官於96年5 月3 日
      通緝在案，嗣至96年10月9 日緝獲等情，有本院被告前案
      紀錄表及臺灣臺北地方法院檢察署通緝人犯歸案證明書、
      臺灣臺北地方法院檢察署檢察官執行指揮書各1 件附卷可
      稽。
（二）又按中華民國96年罪犯減刑條例第5 條所謂自動歸案接受
      偵查、審判或執行者，應以非被緝獲而主動表明歸案為要
      件，至其方式雖不限於自行投案，即託人代為表明歸案，
      亦無不可，但須於尚未經緝獲而向該管司法機關表明係為
      歸案之意思表示，始生效力，若係於警方緝獲後，經移送
      原通緝之地方法院檢察署檢察官詢問時，始表明到案接受
      執行之意思，即與自動歸案之條件不符。經查，本件聲請
      人於96年10月9 日由桃園國際機場入境，先由內部入出境
      及移民署國境事務大隊（以下簡稱：國境事務大隊）查獲
      其通緝犯之身分，交由內政部警政署航空警察局（以下簡
      稱：航空警察局）保安隊第一分隊逮捕，嗣交由航空警察
      局刑警隊制作筆錄，再由航空警察局移送原通緝之臺灣臺
      北地方法院檢察署歸案，而於臺灣臺北地方法院檢察署檢
      察官訊問前，聲請人從未表明回國係為歸案接受執行等情
      ，業據證人即國境事務大隊官員丙○○於本院調查時證稱
      ：一般對於通緝犯之入境查驗，護照於電腦判讀時即可馬
      上顯示，本件聲請人之護照經其以電腦判讀時，即有警示
      聲響，聲請人聞聲後即表示已知道是怎麼一回事，但未為
      其他之表示，而電腦發生聲響時，主控電腦也會發生聲響
      ，二線之隊長聽到聲音馬上就過來，伊就把聲請人交給二
      線之隊長處理，伊並無印象聲請人有告知要主動回國歸案
      等語（見本院卷第27頁、第28頁）；另證人即航空警察局
      保安隊第一分隊員警甲○○亦證稱：對於聲請人陳述是自
      動回國歸案沒有印象，如果聲請人有向其表示的話，也不
      符合自動歸案的要件，因為本件係由國境事務大隊交給他
      們協助移送刑警隊，聲請人應向國境事務大隊表示自動歸
      案等語（見本院卷第49頁反面）；證人亦為航空警察局保
      安隊第一分隊員警丁○○則證稱：當初從移民署接獲本案
      將聲請人帶回辦公室訊問時，聲請人都未表示伊是自動歸
      案，移民署亦無告知聲請人係自動歸案，且移送單上也未
      註明自動歸案等語（見原審卷第18頁反面）；再證人即警
      察局刑警隊員警乙○○亦證稱：印象中聲請人並沒有表達
      回國投案之意思，投案事宜攸關當事人之權益，伊會慎重
      處理，如果聲請人確實有表達，伊一定會詳細紀錄等語（
      見本院卷第54頁反面、第55頁反面）。綜上，本件聲請人
      於入境後，由國境事務大隊查獲為通緝犯，交予航空警察
      局保安隊第一分隊逮捕，再交由航空警察局刑警隊制作筆
      錄之全部過程中，皆未對相關之承辦官員表示係自動歸案
      ，且經本院調閱臺灣臺北地方法院檢察署96年度執緝字第
      1621號卷宗，並勘驗聲請人之警詢筆錄錄音內容，聲請人
      均無表示回國主動歸案之意旨，有前揭卷宗影本及勘驗筆
      錄在卷可按（見本院卷第33頁至第40頁、第58頁）。又臺
      灣臺北地方法院檢察官所發歸案證明書、執行指揮書等文
      件，皆記載聲請人經緝歸案，已如上述，亦有各該資料影
      本在卷可佐。顯見聲請人於航空警察局逮捕移送前，已經
      緝獲而非自動歸案，至為明確。是縱聲請人嗣於檢察官訊
      問時始表明係為回國執行云云，亦與前述所謂自動歸案要
      件不符。
（三）至聲請人主張其搭機回國即屬自動投案云云，並提出護照
      及機票影本為證。然上開證據至多僅能證明聲請人搭機返
      國之事實，且搭機返國，其原因或有多端，聲請人既未表
      明係為投案，尚難遽以其搭機回國之客觀事實即認係自動
      歸案。況證人丙○○於本院調查時亦證稱：伊從事人出境
      查驗工作，有10個多月，除聲請人本件之外，有查緝過其
      他之通緝犯，大概有3 件，都是於刷護照時發現為通緝犯
      等語（見本院卷第29頁），益徵搭機返國之通緝犯仍須先
      有歸案之意思表示，始能認其搭機返國之客觀行為係為自
      動歸案，是聲請人此部分之主張，亦無可採。從而，聲請
      人聲請本件減刑，於法不合，自應予以駁回。
四、據上論斷，應依刑事訴訟法第412 條，裁定如主文。
中    華    民    國    97    年    2     月    29    日
                  刑事第三庭審判長法  官  蔡秀雄
                                  法  官  許文章
                                  法  官  謝靜恒
以上正本證明與原本無異。
如不服本裁定，應於收受送達後五日內向本院提出抗告狀。
                                  書記官  陳珮茹
中    華    民    國    97    年    3     月    3     日


司法院資訊處製作；財團法人民間司法改革基金會備份。
